【裁判字號】    95,易,271
【裁判日期】    950828
【裁判案由】    竊盜
【裁判全文】
臺灣嘉義地方法院刑事判決               95年度易字第271號
公  訴  人  臺灣嘉義地方法院檢察署檢察官
被      告  乙○○
上列被告因竊盜案件，經檢察官聲請以簡易判決處刑（九十五年
度偵字第一六二０號），本院認不宜以簡易判決處刑，改依通常
程序審理，判決如下：
    主  文
乙○○無罪。
    理  由
一、公訴意旨略以：被告乙○○意圖為自己不法所有，於民國九
    十四年四月十五日某時，在嘉義縣太保市高鐵工程新埤段工
    地，竊取證人甲○○所保管之 L型鋼筋一批，得手後，置放
    於其嘉義縣太保市後庄里五鄰四十八號之住處旁空地，嗣於
    九十五年一月十三日被告乙○○載運前開鋼筋至嘉義縣太保
    市○○○段六四三地號元億資源回收廠欲變賣時，為巡邏警
    員發覺可疑查獲。因認被告涉犯刑法第三百二十條第一項之
    竊盜罪嫌云云。
二、按犯罪事實應依證據認定之，無證據不得認定犯罪事實；又
    不能證明被告犯罪者，應諭知無罪之判決，刑事訴訟法第一
    百五十四條第二項、第三百零一條第一項分別定有明文。又
    事實之認定，應憑證據，如未能發現相當證據，或證據不足
    以證明，自不能以推測或擬制之方法，為裁判基礎；且認定
    犯罪事實所憑之證據，雖不以直接證據為限，間接證據亦包
    括在內，然而無論直接證據或間接證據，其為訴訟上之證明
    ，須於通常一般之人均不致有所懷疑，而得確信其為真實之
    程度者，始得據為有罪之認定，倘其證明尚未達到此一程度
    ，而有合理之懷疑存在而無從使事實審法院得有罪之確信時
    ，即應由法院為諭知被告無罪之判決，此觀最高法院四十年
    臺上字第八六號判例、七十六年臺上字第四九八六號判例闡
    釋甚明。
三、公訴人認被告涉有上開犯嫌，無非係以證人甲○○之證詞及
    被害報告單、贓物認領保管單各乙份資為論據。訊據被告堅
    詞否認有何竊盜犯行，辯稱：警察所查扣之該批鋼筋係伊於
    九十三年五月份左右在臺南縣新營市附近從事橋樑焊接工程
    時，該工程包商在該工程結束後請伊負責清理工地，而以該
    工地所用餘鋼筋充為清理工地之報酬所得，並非伊所竊取等
    語。經查：
  （一）證人甲○○於警詢時固證稱：「（問：警方於九十五年
        一月十三日八時二十分，在嘉義縣太保市○○段太保小
        段二四三地號元億商店（資源回收場）查獲乙○○駕駛
        乙部未懸掛車牌（兩側車門尚留有AY -4307車牌碼之痕
        跡）自小貨車後載一批 L型熱軋竹節鋼筋，是否為你所
        失竊的？）是我所失竊的。‧‧‧（問：查獲之 L型熱
        軋竹節鋼筋於何時失竊？放置在何處失竊？當時有無向
        警方報案？）於九十四年四月中旬發現失竊。該嘉義縣
        太保市高鐵工程（高鐵橋下）新埤段工地。沒有報案。
        （問：你如何證明查獲之 L型熱軋竹節鋼筋是你所失竊
        的？有無證明文件或是其他特徵？）於九十四年四月六
        日有富盛實業股份有限公司出貨證明單可資證明。當時
        向富勝公司購進高拉鋼筋，長度15M、圓徑#10（俗稱10
        分）。」（見警卷第1頁至第2頁）云云。然經本院復以
        上情訊問證人甲○○，其於本院九十五年六月八日調查
        時則具結證稱：「（問：你於九十四年一月十五日去水
        上分局太保分駐所作筆錄？）有。（問：你為何去那邊
        作筆錄？）因為太保分駐所說有看到人帶一批 L型鋼筋
        要往嘉義縣太保市資源回收廠，被警察攔截下來，所長
        有問他人說這是做何用途的鋼筋，為何這麼粗，別人跟
        他說是可能是橋樑工程所使用的。因為我們的工地離太
        保分駐所很近，所以太保分駐所的所長叫我過去問說這
        批 L型鋼筋是否我們所有？因為我們曾經在去年三、四
        月工地失竊怪手、鋼筋、發電機等很多東西，因為當時
        候我們的工程是接近橋樑的部分必須要趕在下雨前就完
        工，情況都是載進去的東西前一天進去工地，隔天早上
        工人要去施工時發現失竊。我也曾經去過水上分局新埤
        派出所報案說我有怪手、電機失竊。我們當時候因為做
        的工程接近橋樑，所以有使用到十分的鋼筋。（問：太
        保分駐所有無請你過去看他們所查獲的鋼筋？）有。（
        問：查獲的那批鋼筋規格為何？） L型部分差不多一、
        二尺長，長度約七、八尺，十分的鋼筋。（問：你是否
        跟警察說那批鋼筋就是你們失竊的鋼筋？）警察有叫我
        過去問，我說我們之前九十四年三、四月間有一批鋼筋
        失竊。所長問我說查獲的鋼筋做何用途？我跟他解釋這
        可能是作橋樑所使用的，因為是十分的。所長說他附近
        的工地，他都有問過了，別的工地都沒有使用這麼粗的
        鋼筋。（問：所長有無問你查獲的鋼筋是否你所失竊的
        ？）有。但是我說我沒有當場抓到偷竊的人，我也不可
        以說是誰偷拿的。因為工程也有別人在做，也許是別人
        的也不一定。（問：警察請你去指認查獲的鋼筋跟你之
        前所失竊的鋼筋規格是否一樣？）規格一樣。‧‧‧（
        問：提示警卷第12頁上方照片，你所看到的鋼筋是否如
        照片所示的鋼筋？）是的。（問：你有沒有辦法確認你
        去指認的那批鋼筋，就是你們工地所失竊的那批鋼筋？
        ）我沒有當場抓到偷竊者，所以我無法確認。如果我當
        場有抓到的話，我就可以確認。‧‧‧」（見九十五年
        度嘉簡字第四六二號刑事卷第17頁至第19頁；下稱簡易
        刑事卷）等語，前後對照以觀，證人甲○○於本院調查
        時之證詞係經依法具結，且經本院告知偽證罪之刑事責
        任以擔保其於本院調查時證詞之憑信性，相較於證人甲
        ○○於警詢時之證詞，並無上開具結程序或偽證罪之刑
        事責任資為其證詞憑信性之擔保，故由證人甲○○於上
        開警詢時及於本院調查時之證述程序以觀，自以其於本
        院調查時證述之情詞具有較高之證據價值。而由證人甲
        ○○上開於本院調查時所證述其製作本案警詢筆錄之源
        由以觀，足見證人甲○○所以會至嘉義縣水上分局太保
        分駐所製作本案警詢筆錄，並非證人甲○○於被告為警
        查獲前即自行報案，而係由警員自行查訪所覓得，是證
        人甲○○是否即為本案查扣鋼筋之原所有人已難謂無疑
        。況證人甲○○於本院調查時明確具結證稱：「（問：
        所長有無問你查獲的鋼筋是否你所失竊的？）有。但是
        我說我沒有當場抓到偷竊的人，我也不可以說是誰偷拿
        的。因為工程也有別人在做，也許是別人的也不一定。
        」、「（問：你有沒有辦法確認你去指認的那批鋼筋，
        就是你們工地所失竊的那批鋼筋？）我沒有當場抓到偷
        竊者，所以我無法確認。如果我當場有抓到的話，我就
        可以確認。」（見簡易刑事卷第18頁、第19頁）等詞，
        更見證人甲○○於警詢時及本院調查時均無法確認本案
        警員查扣之鋼筋與其所失竊之鋼筋具有同一性，是其證
        詞不但不足以證明本案警員查扣之鋼筋屬於贓物，更不
        足以作為認定被告有何竊盜行為之佐憑。
  （二）至檢察官所舉證人甲○○於警詢時所出具之被害報告單
        及贓物認領保管單各乙份，其中被害報告（見警卷第 8
        頁）乃為證人甲○○所出具，表示其曾於九十四年四月
        中旬在嘉義縣太保市高鐵工程新埤段工地失竊鋼筋乙批
        之書面陳述，僅足以證明證人甲○○曾失竊鋼筋乙批之
        事實，尚難據此即認定被告有何竊盜犯行。而證人甲○
        ○所出具之贓物認領保管單（見警卷第 9頁），核其性
        質則僅屬證人甲○○領取並願保管本案警員所查扣該批
        鋼筋之收執領據，亦僅足以證明證人甲○○業已領取該
        批警員所查扣鋼筋之事實；至該贓物認領保管單固載明
        「品名： L型熱軋竹節鋼筋。單位：公斤。數量：1800
        。規格：圓徑#10、長度15M。上列物品係本人於民國九
        十四年四月中旬（日）在嘉義縣太保市高鐵工程新埤段
        被竊未向警方報案，現經貴（水上分局太保分駐所）破
        獲並經認明相符，蒙將失竊物品發還具領保管，如有冒
        領情事願負法律責任。」等詞，然證人甲○○於警詢時
        及本院調查時均無法確認本案警員所查扣之鋼筋即為其
        所失竊之鋼筋等情，業詳如上述，是亦難僅以贓物認領
        保管單上開例稿性文句之記載，即遽為不利於被告之認
        定。
四、綜觀前情，公訴人所舉上開證據，無論分別以觀或綜合評價
    ，均僅足以證明證人甲○○曾失竊鋼筋乙批之事實，至被告
    為警所查扣之鋼筋是否即為證人甲○○所失竊上開鋼筋，以
    及被告究竟有無為竊取行為等節之證明，則尚未達通常一般
    人均不致有所懷疑，而得確信其為真實之程度，是本院即無
    由形成被告有罪之確信。此外，公訴人復未提出其他適合於
    證明被告犯罪事實之積極證據，並說明其證據方法與待證事
    實之關係，以說服本院形成被告有罪之心證，而被告亦堅稱
    並無上開犯行等語，基於無罪推定之原則，被告上開犯罪即
    屬不能證明，揆諸上揭說明，自應諭知無罪之判決。
據上論斷，依刑事訴訟法第三百零一條第一項，判決如主文。
本案經檢察官吳咨泓到庭執行職務。
中    華    民    國    95    年    8     月    28    日
                刑事第四庭  審判長法  官  林  世  芬
                                  法  官  鄭  雅  文
                                  法  官  曾  宏  揚
上列正本證明與原本無異。
如不服本判決，應於判決送達後10日內向本院提出上訴狀（應附
繕本）。告訴人或被害人如對於本判決不服者，應具備理由請求
檢察官上訴，其上訴期間之計算係以檢察官收受判決正本之日期
為準。
中    華    民    國    95    年    8     月    28    日
                                  書記官  陳  慶  昀


司法院資訊處製作；財團法人民間司法改革基金會備份。
